【裁判字號】    98,訴,3350
【裁判日期】    981125
【裁判案由】    偽造文書等
【裁判全文】
臺灣臺中地方法院刑事判決              98年度訴字第3350號
公  訴  人  臺灣臺中地方法院檢察署檢察官
被      告  丁○○
                    （現羈押在臺灣臺中看守所）
            丙○○
                    （現於臺灣臺中看守所附設勒戒所觀察、
                    勒戒）
上列被告因偽造文書等案件，經檢察官提起公訴（98年度偵字第
19592 、21454 、22929 號），本院合議庭裁定依簡式審判程序
審理，判決如下：
    主    文
丁○○共同犯行使偽造公文書罪，累犯，處有期徒刑壹年拾月；
如附表編號1 至3 所示之物及附表編號10、11「偽造印文」欄所
示之偽造印文，均沒收。又共同犯行使偽造公文書罪，累犯，處
有期徒刑壹年陸月；如附表編號1 至9 、16所示之物及附表編號
13 、14 「偽造印文」欄所示之偽造公印文，均沒收。應執行有
期徒刑年，如附表編號1 至9 、16所示之物及附表編號10、11
、13 、14 「偽造印文」欄所示之偽造印文及偽造公印文，均沒
收。
丙○○共同犯行使偽造公文書罪，累犯，處有期徒刑壹年壹月；
如附表編號1 至3 所示之物及附表編號10、11「偽造印文」欄所
示之偽造印文暨附表編號17所示之現金新臺幣捌仟元，均沒收。
又共同犯行使偽造公文書罪，累犯，處有期徒刑壹年陸月；如附
表編號1 至9 、16所示之物及附表編號13、14「偽造印文」欄所
示之偽造公印文，均沒收。應執行有期徒刑貳年肆月，如附表編
號1 至9 、16所示之物及附表編號10、11、13、14「偽造印文」
欄所示之偽造印文及偽造公印文暨附表編號17所示之現金新臺幣
捌仟元，均沒收。
    犯 罪 事 實
一、丁○○、丙○○與姓名年籍不詳之詐騙集團成年成員共同基
    於意圖為自己不法之所有（詐欺取財）、行使偽造公文書、
    冒充公務員行使職權、行使偽造私文書、違法由自動付款設
    備取得他人之物之單一犯意聯絡，先由丁○○向不知情之孫
    忠武經營之友順汽車租賃有限公司租用車牌號碼5267-JW 號
    自小客車作為交通工具，再由該詐騙集團某成年成員提供該
    集團成員所有之如附表編號1 、2 所示之行動電話（均含SI
    M 卡）及該詐騙集團於不詳時、地，以不詳方法偽造之如附
    表編號3 所示印章予丙○○，作為詐騙被害人之工具，而後
    為下列犯行：
（一）民國98年7 月31日上午11時許，先由該詐騙集團成年成員
      打電話給乙○○○，冒稱係臺中警察庭長，向乙○○○佯
      稱：因乙○○○身分證遭盜用，須將其臺灣銀行帳戶內存
      款領出，轉存入其郵局帳戶，再將郵局存摺、印章及金融
      卡交給檢察官保管，檢察官會到乙○○○家中拿取相關資
      料云云。該詐騙集團成年成員復於同日以不詳方式偽造如
      附表編號10至12所示內容分別表彰臺灣臺北地方法院檢
      察署將於98年7 月31日15時30分對乙○○○名下資產實施
      強制凍結執行、台北地方法院地檢署監管科向台北地檢
      署申請對乙○○○名下郵局存款簿1 本及印章存提（相關
      單位：法務部行政執行處）、臺灣台北地方法院檢察署
      傳喚乙○○○於98年7 月31日16時00分到案說明等意旨之
      公文書（附表編號10、11所示偽造公文書均尚無偽造之「
      臺灣省法務部檢察署」印文），並以行動電話連絡丁○○
      駕駛前開自小客車，搭載丙○○至便利商店收取上開偽造
      之公文傳真後，由丙○○持附表編號3 之偽造印章在附表
      編號10、11所示偽造公文書上蓋用而偽造「臺灣省法務部
      檢察署」之印文各1 枚，再一同持往乙○○○位在苗栗縣
      苗栗市○○里○○路之住處（址詳卷），由丁○○在現場
      附近車上把風，丙○○則進入乙○○○住處，出示並交付
      如附表編號10至12所示之偽造公文書，以此方式冒充其係
      臺灣臺北地方法院地檢署之公務員（起訴書記載為冒充檢
      察官），並向乙○○○傳達應提供郵局帳戶存款簿、印章
      等物供監管之意旨，而行使該公務員之職權及行使如附表
      編號10至12所示之偽造公文書，足以生損害於臺灣臺北地
      方法院檢察署、法務部（起訴書係記載法務部對人員管理
      之正確性）及乙○○○。乙○○○因不知有詐，誤認丙○○確實為臺灣臺北地方法院檢察署派來拿取監管資料之檢
      察官，乃陷於錯誤，當場交付其開設在苗栗西勢美郵局局
      號0000000 號、帳號0000000 號帳戶（下稱乙○○○之苗
      栗西勢美郵局帳戶）之存摺、印章及金融卡（含密碼）予
      丙○○。丙○○騙得上開存摺、印章及金融卡後，旋搭乘
      丁○○駕駛之前開自小客車前往苗栗西勢美郵局（現改為
      苗栗福星郵局），於同日15時51分許，由丙○○擅自以乙○○○之名義，在郵政存簿儲金提款單「提款金額」欄偽
      填「壹拾捌萬元整」，並在「請蓋原留印鑑」欄盜蓋「乙○○○」之印章1 次，而偽造完成表彰係由乙○○○申請
      提領乙○○○之苗栗西勢美郵局帳戶內現款18萬元意旨之
      私文書，再持交予不知情之該郵局成年承辦人員請求提領
      存款而行使之，足以生損害乙○○○及苗栗西勢美郵局對
      於帳務管理之正確性。而該郵局成年承辦人員因不疑有他
      ，誤以為係乙○○○有提款之真意，乃將現金18萬元交予
      丙○○。而後，於同日16時2 分2 秒、16時3 分15秒，丙○○又接續持向乙○○○騙得之金融卡，在該郵局自動櫃
      員機，擅自輸入密碼，致使自動櫃員機之付款設備辨識系
      統對真正持卡人之識別陷於錯誤，丙○○因而得以順利由
      該自動付款設備領得現金6 萬元、1 萬3000元。總計丙○○自乙○○○之苗栗西勢美郵局帳戶詐得之存款共計25萬
      3000元。得款後丙○○從中分得8000元（嗣經扣案，包括
      在附表編號17之金額內），餘均交給丁○○。（下稱犯罪
      事實）
（二）丁○○、丙○○與前開詐騙集團成年成員另共同基於偽造
      特種文書、偽造印章、意圖為自己不法所有（詐欺取財）
      、行使偽造公文書、冒充公務員行使職權之單一犯意聯絡
      ，於98年8 月11日上午10時許，先由該詐騙集團成年成員
      撥打電話給戊○○○，冒稱係「臺北地方法院張法官」，
      向戊○○○佯稱：因戊○○○之帳戶遭盜用，須將金融帳
      戶之存摺、金融卡、印章交由法官指派之人員保管云云。
      繼由該詐騙集團中姓名年籍不詳之成年成員於同日13時許
      ，至戊○○○位在苗栗縣頭屋鄉○○村○○街住處（址詳
      卷）巷口，自稱係張姓法官派來之人員，向戊○○○當面
      出示並交付該詐騙集團成年成員於不詳時、地，以不詳方
      法偽造之如附表編號13至15所示內容分別表彰臺北地方
      法院檢察署將於98年8 月11 日15 時30分對戊○○○名下
      資產實施強制凍結執行（其上有該詐騙集團成年成員於不
      詳時、地，以不詳方式偽造之「臺灣台北地方法院檢察署
      印」公印所蓋用之偽造公印文1 枚）、台北地方法院地
      檢署監管科向台北地檢署申請對戊○○○名下郵局存款簿
      1 本及印章存提（相關單位：法務部行政執行處，其上有
      以上開偽造之「臺灣台北地方法院檢察署印」公印蓋用之
      偽造公印文1 枚）、臺灣台北地方法院檢察署傳喚戊○○○於98年8 月11日16時00分到案說明等意旨之公文書，
      並向戊○○○傳達應提供郵局帳戶存款簿、印章等物供監
      管之意旨，而行使該公務員之職權及行使如附表編號13至
      15所示之偽造公文書，足以生損害於臺灣臺北地方法院、
      臺灣臺北地方法院檢察署、法務部及戊○○○。戊○○○
      因不知有假，乃當場依指示將自己開設在頭屋郵局局號00
      00000 號、帳號0000000 號帳戶（下稱戊○○○之頭屋郵
      局帳戶）之存摺、印章及金融卡交予該詐騙集團之成年成
      員。該詐騙集團之成年成員騙得上開存摺、印章及金融卡
      後，旋於同日16時許，持戊○○○上開帳戶之存摺、印章
      ，向苗栗郵局不知情之承辦人員謊稱係戊○○○之子，欲
      臨櫃提領該帳戶內之存款24萬元，然因該承辦人員去電向
      戊○○○確認並無此事，乃將戊○○○上開帳戶之存摺扣
      存，該詐騙集團成年成員因而未能詐財得逞。惟該詐欺集
      團心有不甘，又於同日17時許，接續由該詐騙集團姓名年
      籍不詳之成年成員再冒名「臺北地方法院張法官」撥打電
      話給戊○○○，命戊○○○將前揭郵局存摺領回，另將其
      土地銀行苗栗分行之定存轉為活存，再將相關帳戶資料交
      付予其指派前來拿取之人。該詐騙集團成年成員復於不詳
      時、地，以不詳方式偽造如附表編號4 所示性質上係關於
      服務證書之臺灣省法務部行政單位書記官「朱春豪」、「
      林裕明」之識別證，並將丙○○所交付之丙○○照片黏貼
      於上；該詐騙集團成年成員又於不詳時、地，以不詳方式
      ，偽刻如附表編號5 所示之「朱春豪」、「林裕明」偽造
      印章各1 顆，連同附表編號7 至9 所示之物均交付予丙○○，欲供訛騙他人所用，皆足以生損害於朱春豪及林裕明
      。於98年8 月12日上午11時許，上開詐騙集團成年成員仍
      冒名「臺北地方法院張法官」，撥打電話給戊○○○，命
      戊○○○將土地銀行之存摺、金融卡、印章連同甫領回之
      郵局存摺、金融卡交由法官指派之人員保管。該詐騙集團
      成年成員見戊○○○（起訴書誤為郝胡玉昭）並未起疑，
      旋以行動電話連絡丁○○搭載丙○○前往戊○○○住處附
      近之便利商店，接收該詐騙集團成年成員於不詳時、地，
      以不詳方式偽造之如附表編號16所示內容表彰台北地方法
      院地檢署監管科向台北地檢署申請對戊○○○名下郵局存
      款簿1 本及印章存提意旨之公文書傳真（尚無偽造之「臺
      灣省法務部檢察署」印文，起訴書贄載「臺灣臺北地方法
      院檢察署強制性資產凍結執行書」、「臺灣臺北地方法院
      檢察署刑事傳票」），再由丙○○在附表編號16所示偽造
      公文書上蓋用如附表編號3 之「臺灣省法務部檢察署」偽
      造印章而偽造印文1 枚（起訴書誤為係丁○○持偽造之「
      臺灣臺北地方法院檢察署印」公印蓋用在附表編號16所示
      偽造公文書及「臺灣臺北地方法院檢察署強制性資產凍結
      執行書」上），該詐騙集團成年成員復囑丁○○、丙○○
      應向戊○○○出示如附表編號4 所示之「朱春豪」書記官
      之識別證向戊○○○行騙。嗣於同日中午12時5 分許，丁○○駕駛前開自小客車，搭載丙○○及不知情、姓名年籍
      不詳綽號「紅豆」之女子前往該詐欺集團成年成員與戊○○○相約之指定地點即苗栗縣頭屋鄉頭屋村文德宮前，由
      丁○○及綽號「紅豆」之女子留在車上把風，丙○○則下
      車向戊○○○詢問是否為戊○○○本人，並將該詐欺集團
      成年成員分配予丙○○使用之如附表編號2 所示行動電話
      交予戊○○○接聽，但尚不及出示如附表編號4 所示偽造
      「朱春豪」書記官之識別證，亦還未謊稱自己是「朱春豪
      書記官」前（起訴書誤為丙○○向戊○○○自稱係張姓法
      官派來之「朱春豪」書記官），即為在旁埋伏之臺中縣警
      察局豐原分局偵查隊警員當場逮捕，並扣得如附表編號2
      所示行動電話，及丙○○放置在所背背包內之如附表編號
      1 、3 至5 、7 至9 、16、17所示之物，及丙○○所有預
      備供詐財使用之如附表編號6 所示照片，丁○○則趁機逃
      逸，該次詐財計謀因而未能得逞。而丙○○在職司犯罪偵
      查之公務員尚未發覺其亦係向乙○○○施詐騙財之行為人
      前，即主動向臺中縣警察局豐原分局偵查隊員警供承其有
      於前揭犯罪事實一所示時、地向乙○○○訛騙財物之事實
      ，表示願意接受裁判而自首之，並供出其共犯為丁○○，
      警方方得查悉全情。（下稱犯罪事實二）
二、案經戊○○○、乙○○○訴由苗栗縣警察局苗栗分局報告、
    臺灣臺中地方法院檢察署檢察官指揮臺中縣警察局豐原分局
    報告及臺灣臺中地方法院檢察署檢察官自動檢舉偵查起訴。
    理    由
一、上揭犯罪事實，業據被告丁○○、丙○○於警詢及偵查中就
    與前揭犯罪事實相符部分，坦承不諱，復於本院審理時均為
    認罪之陳述，核與被害人乙○○○於警詢時及被害人戊○○○於警詢及偵查中指訴之被害情節大致相符，復經證人孫忠
    武於警詢時就被告丁○○向其租車之經過證述無訛，並有被
    害人乙○○○之苗栗西勢美郵局帳戶查詢帳戶最近交易資料
    、友順汽車租賃有限公司車輛出租約定契約書暨商用本票影
    本、監視器拍攝畫面、手繪現場圖、車籍查詢－基本資料詳
    細畫面、被害人戊○○○之頭屋郵局帳戶郵政存簿儲金簿封
    面暨內頁影本、土地銀行苗栗分行帳戶綜合存款存摺封面暨
    定期存款明細影本、贓物認領保管單、苗栗縣警察局苗栗分
    局偵查隊扣押筆錄暨扣押物品目錄表、扣押物品照片、監聽
    譯文、臺中縣警察局豐原分局偵查隊分隊長王繼生之職務報
    告、中華郵政股份有限公司苗栗郵局函及函附之郵政存簿儲
    金提款單附卷可稽，及如附表編號1 至16所示及如附表編號
    17中之現金8000元等物足資佐憑。據上，足徵被告2 人之上
    開自白，確與事實相符，堪予採信。從而，本件事證明確，
    被告2 人上開犯行，洵堪認定。
二、論罪科刑：
（一）按：
  １、刑法所謂公印，係指公署或公務員職務上所使用之印信而
      言，否則即為普通印章。又按刑法上所謂公印或公印文，
      係專指表示公署或公務員資格之印信而言，即俗稱大印與
      小官章及其印文。至其形式凡符合印信條例規定之要件而
      製頒，無論為印、關防、職章、圖記，如足以表示其為公
      務主體之同一性者，均屬之。最高法院22年台上字第1904
      號、69年台上字第693 號判例、89年度台上字第3155號判
      決參照。再按與我國公務機關全銜不符之印章，難認係公
      印，最高法院亦著有84年度台上字6118號判決可憑。查附
      表編號13、14所示偽造公文書上均蓋有「臺灣台北地方法
      院檢察署印」之偽造印文，內容為我國檢察機關之正確名
      銜，樣式亦符合印信條例之規定，顯係表示臺灣臺北地方
      法院檢察署之印信，揆諸前揭說明，自屬刑法第218 條第
      1 項之偽造公印文。至於附表編號10、11、16之偽造公文
      書上，雖均蓋有「臺灣省法務部檢察署」之偽造印文，惟
      現行或歷來之各級檢察機關中，並無該單位之編制，我國
      未曾有設置該機關之紀錄，依上開說明，該偽造印文與公
      印文之要件不符，僅屬刑法第217 條第1 項之偽造印文。
  ２、次按刑法上偽造文書罪，係著重於保護公共信用之法益，
      即使該偽造文書所載名義製作人實無其人，而社會上一般
      人仍有誤信其為真正文書之危險，仍難阻卻犯罪之成立。
      最高法院54年台上字第140 號判例可資參照。又刑法上所
      稱之「公文書」，係指公務員職務上製作之文書，與其上
      有無使用「公印」無涉；若由形式上觀察，文書之製作人
      為公務員，且文書之內容係就公務員職務上之事項所製作
      ，即令該偽造之公文書上所載製作名義機關不存在，或該
      文書所載之內容並非該管公務員職務上所管轄，然社會上
      一般人既無法辨識而仍有誤信為真正之危險，仍難謂非公
      文書。查如附表編號10至12、15、16所示偽造文書上雖無
      公印文，但分別係以「臺灣臺北地方法院檢察署」、「台
      北地方法院地檢署監管科」、「臺灣台北地方法院檢察署
      」之名義發文，內容均與犯罪偵查事項有關，核與檢察署
      之業務相當，均有表彰該等公署公務員本於職務而製作之
      意思，縱其中「台北地方法院地檢署監管科」係屬虛構，
      亦均未蓋用機關印信，但一般人苟非熟知檢察組織，尚不
      足以分辨真假，仍有誤信該等文書為公務員職務上所製作
      之真正文書之危險，應認均係偽造之公文書。
  ３、再按扣案如附表編號4 所示之偽造識別證均屬刑法第212
      條之關於服務之證書。
（二）是核：
  １、就犯罪事實一部分，被告丁○○、丙○○所為均係犯刑法
      第216 條、第211 條之行使偽造公文書、第158 條第1 項
      之僭行公務員職權、第216 條、第210 條之行使偽造私文
      書、第339 條第1 項之詐欺取財及第339 條之2 第1 項之
      違法由自動付款設備取得他人之物罪。被告2 人與該詐欺
      集團成年成員間，就此部分犯行有犯意聯絡及行為分擔，
      皆為共同正犯。被告2 人之共犯即該詐騙集團成年成員偽
      造「臺灣省法務部檢察署」之印章、印文係偽造公文書之
      部分行為，盜用「乙○○○」之印章則係偽造私文書之部
      分行為；而偽造公文書、偽造私文書後，分別持以行使，
      各該偽造之低度行為應為行使之高度行為所吸收，均不另
      論罪。被告2 人係為達詐騙被害人乙○○○之存款，始有
      如犯罪事實一所載之行使偽造公文書、僭行公務員職權、
      行使偽造私文書、詐欺取財及違法由自動付款設備取得他
      人之物罪行，該等行為之犯罪目的單一，依一般社會通念
      ，認應評價為一罪方符合刑罰公平原則，如予數罪併罰，
      反有過度處罰之疑，與人民法律感情亦未契合；故本院認
      於牽連犯廢除後，適度擴張一行為概念，認此情形為一行
      為觸犯數罪名之想像競合犯，方屬適當，是被告2 人上開
      所犯5 罪名，為想像競合犯；另被告2 人就此部分犯行，
      同時侵害數法益，亦為想像競合犯，應從一重之行使偽造
      公文書罪論處。
  ２、就犯罪事實二部分，被告丁○○、丙○○所為均係犯刑法
      第212 條之偽造特種文書罪、第217 條第1 項之偽造印章
      罪、第216 條、第211 條之行使偽造公文書、第158 條第
      1 項之僭行公務員職權、第339 條第3 項、第1 項之詐欺
      取財未遂罪。被告2 人與該詐欺集團成年成員間，就此部
      分犯行有犯意聯絡及行為分擔，皆為共同正犯。被告2 人
      偽造公印、公印文及偽造「臺灣省法務部檢察署」印文均
      為偽造公文書之階段行為，偽造公文書後持以行使，偽造
      之低度行為應為行使之高度行為所吸收，均不另論罪。被
      告2 人均係基於單一犯意而違犯上開5 罪名，依前述擴張
      一行為之概念，為想像競合犯；另被告2 人就此部分犯行
      ，同時侵害數法益，亦為想像競合犯，應從一重之行使偽
      造公文書罪論處。
  ３、被告2 人就前開2 次行使偽造公文書罪，均犯意各別，行
      為互殊，應分論併罰。
  ４、被告丁○○曾於96年間因詐欺案件，經臺灣彰化地方法院
      以96年度易字第739 號判處有期徒刑4 月，如易科罰金，
      以新臺幣1000元折算1 日確定，甫於96年11月7 日易科罰
      金執行完畢。被告丙○○前於91年間因偽造貨幣案件，經
      臺灣高等法院以91年度上訴字第3390號判處有期徒刑3 年
      2 月，經最高法院判決上訴駁回確定；復於92年間因賭博
      案件，經臺灣板橋地方法院以92年度簡字第3457號判處有
      期徒刑4 月確定，嗣經減刑為有期徒刑2 月，與前揭有期
      徒刑3 年2 月接續執行後，甫於97年7 月16日縮短刑期執
      行完畢，有臺灣高等法院被告前案紀錄表在卷可按，被告
      2 人分別受徒刑之執行完畢，5 年以內故意再犯本件有期
      徒刑以上之罪，均為累犯，皆依法加重其刑。
  ５、又按對於未發覺之罪自首而受裁判者，得減輕其刑。刑法
      第62條前段定有明文。查本案被告丙○○於98年8 月12日
      為警查獲其訛騙被害人戊○○○之犯行後，在偵辦犯罪之
      公務員查悉犯罪事實一之行為人前，即主動供述其另犯前
      揭犯罪事實一之犯行，有臺中縣警察局豐原分局偵查隊分
      隊長王繼生出具之職務報告在卷可稽（本院卷第36頁），
      核與自首之要件相符，關於被告丙○○所犯犯罪事實一之
      行使偽造公文書罪，應依刑法第62條前段規定，減輕其刑
      ，並依法先加後減之。
  ６、就犯罪事實一部分，起訴書在論罪法條中雖未記載刑法第
      339 條之2 第1 項之罪名，但於犯罪事實欄中已載明違法
      由自動付款設備取得他人之物之犯罪事實，應認此部分業
      已起訴，本院自應審酌。另公訴人雖僅就被告2 人於犯罪
      事實一所載行使偽造公文書、僭行公務員職權、詐欺取財
      及違法由自動付款設備取得他人之物等犯行提起公訴，然
      檢察官就犯罪事實一部起訴者，其效力及於全部，刑事訴
      訟法第267 條定有明文。本件被告2 人於犯罪事實一所載
      時、地，另有該段所載之行使偽造私文書之犯罪事實，且
      與前揭論罪科刑之行使偽造公文書、僭行公務員職權、詐
      欺取財及違法由自動付款設備取得他人之物罪行部分，有
      想像競合犯之關係，已如前述，本院自應就屬於裁判上一
      罪之該段所載行使偽造私文書犯行，一併加以裁判。另就
      犯罪事實二部分，公訴人雖僅就被告2 人於犯罪事實二所
      載行使偽造公文書、僭行公務員職權及詐欺取財等犯行提
      起公訴，惟被告2 人於犯罪事實二所載時、地，另有該段
      所載之偽造印章、偽造特種文書之犯罪事實，且與前揭論
      罪科刑之行使偽造公文書、僭行公務員職權及詐欺取財罪
      行部分，有想像競合犯之關係，已如前述，本院亦應就屬
      於裁判上一罪之該段所載偽造印章、偽造特種文書犯行，
      一併加以裁判。
  ７、爰審酌被告2 人之前料、素行，渠等均正值青壯盛年，本
      應循正途獲取穩定之經濟收入，竟因圖謀非法所得而率然
      投身詐欺集團，假借司法機關之名，利用被害人乙○○○
      、戊○○○對司法案件偵辦程序不熟悉之機會，冒充檢察
      署之公務員，手段惡劣，嚴重破壞司法威信，施用詐術騙
      取被害人乙○○○之錢財合計25萬3000元，所生危害甚鉅
      ，向被害人戊○○○詐財部分尚未得逞即為警查獲，被告
      2 人與所參與之詐欺集團成年成員間分工各異，參與犯罪
      事實一、二之情節輕重有別；又被告丙○○實際獲利為80
      00元，且全數遭查扣，犯後不僅就犯罪事實二始終坦認，
      復自首犯罪事實一之犯行；被告告丁○○則於偵查中未能
      全部坦白，但於本院審理時終能認罪；再考之被告2 人之
      智識、生活情狀等一切情狀，分別量處如主文第1 、2 項
      所示之刑，並分別定其應執行之刑。
（三）沒收之宣告：
  １、扣案如附表編號1 、2 所示之行動電話（含SIM 卡各1 張
      ）均係被告2 人所參與之詐騙集團成年成員所有，並交由
      被告2 人違犯上開犯罪事實一、二所示犯行所用之物，爰
      依刑法第38條第1 項第2 款規定，於被告2 人所犯2 次行
      使偽造公文書罪所宣告刑項下，均諭知沒收。
  ２、扣案如附表編號3 所示印章，係偽造印章，並供被告2 人
      違犯犯罪事實一、二所示犯行所用之物，應依刑法第219
      條規定，在被告2 人所犯2 次行使偽造公文書罪所宣告刑
      項下，均諭知沒收。
  ３、扣案如附表編號4 、6 至9 所示之物，除編號6 之照片係
      共犯即被告丙○○所有外，其餘均係被告2 人所參與之詐
      騙集團成年成員所有，並供被告2 人預備違犯犯罪事實二
      所示犯行之用，爰依刑法第38條第1 項第2 款規定，在被
      告2 人所犯犯罪事實二之行使偽造公文書罪所宣告刑項下
      ，均諭知沒收。
  ４、扣案如附表編號5 所示印章，係偽造印章，並預備供被告
      2 人違犯犯罪事實二所示犯行所用之物，應依刑法第219
      條規定，在被告2 人所犯犯罪事實二之行使偽造公文書罪
      所宣告刑項下，均諭知沒收。
  ５、卷附如附表編號10至12所示偽造公文書，均已交付予被害
      人乙○○○收執，而不屬被告2 人或所屬詐騙集團成年成
      員所有，又均非違禁物，核與刑法第38條沒收要件不合。
      惟附表編號10、11所示偽造公文書上，分別有偽造之「臺
      灣省法務部檢察署」印文各1 枚，均屬偽造印文，仍應依
      刑法第219 條規定，在被告2 人所犯犯罪事實一之行使偽
      造公文書罪所宣告刑項下，均諭知沒收。
  ６、卷附如附表編號13至15所示偽造公文書，均已交付予被害
      人戊○○○收執，而不屬被告2 人或所屬詐騙集團成年成
      員所有，又均非違禁物，核與刑法第38條沒收要件不合。
      惟附表編號13、14所示偽造公文書上，分別有偽造之「臺
      灣台北地方法院檢察署印」公印文各1 枚，均屬偽造公印
      文，仍應依刑法第219 條規定，在被告2 人所犯犯罪事實
      二之行使偽造公文書罪所宣告刑項下，均諭知沒收。
  ７、扣案如附表編號16所示偽造公文書係被告2 人所參與之詐
      騙集團成年成員所有，並預備供被告2 人訛騙被害人戊○○○所用之物，爰依刑法第38條第1 項第2 款規定，在被
      告2 人所犯犯罪事實二之行使偽造公文書罪所宣告刑項下
      ，均諭知沒收。又此份偽造公文書既經宣告沒收，則該公
      文書上之偽造公印文即毋庸再依刑法第219 條規定諭知沒
      收。
  ８、扣案如附表編號17所示之現金其中8000元部分，係被告2
      人訛騙被害人乙○○○錢財，並分歸丙○○所得之款項，
      爰依刑法第38條第1 項第3 款規定，在被告丙○○所犯犯
      罪事實一之行使偽造公文書罪所宣告刑項下，諭知沒收。
      至於其餘扣案之現金則無證據足認與前揭犯罪事實一、二
      有何關聯，又非違禁物，核與刑法第38條沒收要件不符，
      爰不諭知沒收。
據上論斷，應依刑事訴訟法第273 條之1 第1 項、第299 條第1
項前段，刑法第28條、第158 條第1 項、第216 條、第210 條、
第211 條、第212 條、第217 條第1 項、第339 條第1 項、第3
項、第339 條之2 第1 項、第55條、第47條第1 項、第62條前段
、第51條第5 款、第219 條、第38條第1 項第2 款、第3 款，刑
法施行法第1 條之1 ，判決如主文。
本案經檢察官甲○○到庭執行職務
中    華    民    國    98    年    11    月    25    日
                  刑事第五庭    法  官  莊嘉蕙
以上正本證明與原本無異
如不服本判決應於收受送達後十日內向本院提出上訴書狀，並應
敘述具體理由；其未敘述上訴理由者，應於上訴期間屆滿後二十
日內向本院補提理由書（均須按他造當事人之人數附繕本）「切
勿逕送上級法院」。
                                書記官  陳怡臻
中    華    民    國    98    年    11    月    25    日
附錄論罪科刑法條
中華民國刑法第158條第1項
冒充公務員而行使其職權者，處3 年以下有期徒刑、拘役或5 百
元以下罰金。
中華民國刑法第210條
偽造、變造私文書，足以生損害於公眾或他人者，處5 年以下有
期徒刑。
中華民國刑法第211條
偽造、變造公文書，足以生損害於公眾或他人者，處1年以上7年
以下有期徒刑。
中華民國刑法第212條
偽造、變造護照、旅券、免許證、特許證及關於品行、能力服務
或其他相類之證書、介紹書，足以生損害於公眾或他人者，處1
年以下有期徒刑、拘役或3百元以下罰金。
中華民國刑法第216條
行使第210條至第215條之文書者，依偽造、變造文書或登載不實
事項或使登載不實事項之規定處斷。
中華民國刑法第217條
偽造印章、印文或署押，足以生損害於公眾或他人者，處3 年以
下有期徒刑。
盜用印章、印文或署押，足以生損害於公眾或他人者，亦同。
中華民國刑法第339條
意圖為自己或第三人不法之所有，以詐術使人將本人或第三人之
物交付者，處5年以下有期徒刑、拘役或科或併科1千元以下罰金
。
以前項方法得財產上不法之利益或使第三人得之者，亦同。
前二項之未遂犯罰之。
中華民國刑法第339條之2第1項
意圖為自己或第三人不法之所有，以不正方法由自動付款設備取
得他人之物者，處 3 年以下有期徒刑、拘役或 1 萬元以下罰金
。
附表：
┌──┬────────────┬─────────────┬──────┐
│編號│物 品 或 文 件 名 稱    │數                    量  │偽造印文    │
├──┼────────────┼─────────────┼──────┤
│1   │門號0000000000號行動電話│1支（含上開門號SIM卡1張） │            │
├──┼────────────┼─────────────┼──────┤
│2   │門號0000000000號行動電話│1支（含上開門號SIM卡1張） │            │
├──┼────────────┼─────────────┼──────┤
│3   │偽造之「臺灣省法務部檢察│1顆                       │            │
│    │署」印章（起訴書及扣押物│                          │            │
│    │品目錄表誤為「臺北地方法│                          │            │
│    │院檢察署」）            │                          │            │
├──┼────────────┼─────────────┼──────┤
│4   │偽造之臺灣省法務部行政單│各1張                     │            │
│    │位書記官「朱春豪」、「林│                          │            │
│    │裕明」之識別證          │                          │            │
├──┼────────────┼─────────────┼──────┤
│5   │偽造之「朱春豪」、「林裕│各1顆                     │            │
│    │明」印章                │                          │            │
├──┼────────────┼─────────────┼──────┤
│6   │丙○○照片              │7張                       │            │
│    │                        │                          │            │
├──┼────────────┼─────────────┼──────┤
│7   │SIM卡                   │2張                       │            │
├──┼────────────┼─────────────┼──────┤
│8   │廖志仲國民身分證        │1張                       │            │
├──┼────────────┼─────────────┼──────┤
│9   │廖志仲申辦之台北富邦銀行│各1份                     │            │
│    │信義分行帳戶及第一銀行安│                          │            │
│    │和分行帳戶之存摺影本    │                          │            │
├──┼────────────┼─────────────┼──────┤
│10  │「臺灣臺北地方法院檢察署│1張                       │偽造之「臺灣│
│    │強制性資產凍結執行書」之│                          │省法務部檢察│
│    │偽造公文書              │                          │署」印文1枚 │
├──┼────────────┼─────────────┼──────┤
│11  │「台北地方法院地檢署監管│1張                       │偽造之「臺灣│
│    │科」之偽造公文書        │                          │省法務部檢察│
│    │                        │                          │署」印文1枚 │
├──┼────────────┼─────────────┼──────┤
│12  │臺灣台北地方法院檢察署刑│1張                       │            │
│    │事傳票                  │                          │            │
├──┼────────────┼─────────────┼──────┤
│13  │「臺灣臺北地方法院檢察署│1張                       │偽造之「臺灣│
│    │強制性資產凍結執行書」之│                          │台北地方法院│
│    │偽造公文書              │                          │檢察署印」印│
│    │                        │                          │文1枚       │
├──┼────────────┼─────────────┼──────┤
│14  │「台北地方法院地檢署監管│1張                       │偽造之「臺灣│
│    │科」之偽造公文書        │                          │台北地方法院│
│    │                        │                          │檢察署印」印│
│    │                        │                          │文1枚       │
├──┼────────────┼─────────────┼──────┤
│15  │「臺灣臺北地方法院檢察署│1張                       │            │
│    │強制性資產凍結執行書」之│                          │            │
│    │偽造公文書              │                          │            │
├──┼────────────┼─────────────┼──────┤
│16  │「台北地方法院地檢署監管│1張                       │偽造之「臺灣│
│    │科」之偽造公文書（提存物│                          │省法務部檢察│
│    │受取人：戊○○○）      │                          │署」印文1枚 │
├──┼────────────┼─────────────┼──────┤
│17  │現金32600元             │                          │            │
└──┴────────────┴─────────────┴──────┘


司法院資訊處製作；財團法人民間司法改革基金會備份。
